【裁判字號】    99,交聲,103
【裁判日期】    990512
【裁判案由】    違反道路交通管理處罰條例聲明異議
【裁判全文】
臺灣花蓮地方法院交通事件裁定         99年度交聲字第103號
原處分機關  交通部公路總局臺北區監理所花蓮監理站
異  議  人
即受處分人  甲○○
上列受處分人即異議人因違反道路交通管理處罰條例案件，對於
交通部公路局臺北區監理所花蓮監理站於民國99年3月26 日所為
之處分（花監違字第裁44-P00000000號），聲明異議，本院裁定
如下：
    主  文
異議駁回。
    理  由
一、原處分意旨略以：異議人即受處分人甲○○於民國99年3月8
    日20時33分許，因酒後無照騎車牌號碼LY2-791 號重型機車
    （下稱系爭機車），於行經花蓮縣萬榮鄉見晴村見晴19號前
    為警攔查，並測得其呼氣酒精濃度為每公升0.4 毫克，因有
    酒精濃度超過規定標準之違規行為，經花蓮縣警察局鳳林分
    局員警以花警交字第P00000000 號舉發違反道路交通管理事
    件通知單當場舉發，嗣經原處分機關依道路交通管理處罰條
    例第35條第1項第1款、第67條之規定，裁處異議人罰鍰新臺
    幣（下同）15000元，自99年3月26日（裁決日）起1 年內不
    得考領駕駛執照，並應參加道路安全講習等語。
二、聲明異議意旨略以：異議人因母親之交待，到離家約3至5分
    鐘車程之部落賣箭筍，當時異議人已下車走路到附近販賣農
    產品，並和部落人在討論農產品的價格，並未騎車，約3至5
    分鐘後，警員從住家強拉異議人到警車上，載到南平派出所
    酒測，當時有3、4位證人可以作證，警員陳述之內容與事實
    不符，為此提出聲明異議云云。
三、按汽車駕駛人飲用酒類或其他類似物後，其吐氣所含酒精濃
    度超過每公升0.25毫克以上者，不得駕車；汽車駕駛人，駕
    駛汽車經測試檢定酒精濃度超過規定標準者，處15,000元以
    上60,000元以下罰鍰，並當場移置保管該汽車及吊扣其駕駛
    執照1年；汽車駕駛人，有道路交通管理處罰條例第35條第1
    項規定之情形者，應接受道路交通安全講習；又汽車駕駛人
    ，曾依道路交通管理處罰條例第35條第1 項前段規定吊扣駕
    駛執照者，1 年內不得考領駕駛執照，該不得考領駕駛執照
    之規定，於汽車駕駛人係無駕駛執照駕車者，亦適用之，道
    路交通安全規則第114條第2款及道路交通管理處罰條例第35
    條第1項第1款、第24條第1項第2款、第67條第4項、第5項分
    別定有明文。又道路交通管理處罰條例及道路交通安全規則
    關於汽車之定義係包括「機器腳踏車」在內，道路交通管理
    處罰條例第3條第8款、道路交通安全規則第2條第1項第1 款
    亦分別定有明文。
四、經查：
（一）異議人於上開時、地因無照駕駛系爭機車，經警施以呼氣
      酒精濃度測試結果，呼氣酒精濃度達每公升0.4 毫克等情
      ，為異議人所不否認，復有花蓮縣警察局舉發違反道路交
      通管理通知單影本1 紙在卷可稽，並據證人即本件舉發員
      警劉仁堯於本院調查時到庭證稱：「當時是晚上8點33 分
      左右，我一人開巡邏車執行交整勤務，順便取締酒駕，我
      由南平往見晴方向巡邏，我看到異議人在溪見道路由北向
      南方向騎機車過來，我看到異議人的騎車不穩，因為對方
      的機車車燈忽左忽右，他在我距離約10公尺左右，看到我
      的巡邏車的警示燈，就嚇一跳，緊急煞車停下來，我就趕
      快下車扶他，因為當時我的車速只有二十公里左右，…異
      議人當時不配合，他準備要跑掉，我拉住他，並大聲說不
      跑，照像也不好照。」、「（當時現場有無其他人？）有
      三個人在前面約10公尺的小屋子喝酒，我大聲喊叫的時候
      才跑出來。我第一次在巡邏車後面要異議人酒測，他不配
      合，我就帶他回派出所，異議人才願意酒測」等語（見本
      院卷第20頁、第21頁）明確。而參以證人劉仁堯與異議人
      素不相識，亦無任何宿怨仇隙，衡情應無在執行交通勤務
      中，刻意舉發素不相識、毫無冤仇之異議人，而甘冒偽證
      之罪責之可能或必要，本院亦查無證據足資證明證人劉仁
      堯有捏造事實違法取締之情事，是證人劉仁堯之上開證述
      應屬可信。
（二）異議人雖以前揭情詞置辯，然異議人於本院調查時即已坦
      承：早上有喝酒，並騎機車去賣箭筍，機車係伊騎過去的
      等語（見本院卷第19頁、第21頁），可見異議人確實有於
      飲酒後從家裡騎系爭機車載箭筍到為警查獲之地點，且異
      議人為警測得吐氣所含酒精濃度達每公升0.4 毫克之事實
      ，亦為異議人所不爭執，足見異議人確有酒後騎機車之違
      規事實，已臻明確，異議人辯稱並無酒後駕車云云，要屬
      事後卸責之詞，洵無可採。
五、綜上所述，異議人於上開時、地飲酒騎系爭機車，為警實施
    酒測，結果呼氣酒精濃度超過規定標準之違規情事，堪以認
    定。從而，原處分機關援引前揭規定，裁處異議人罰緩1500
    0元，自裁決日起1年內不得考領駕駛執照，並應施以道安講
    習，核無違法或不當，本件異議為無理由，應予駁回。
據上論斷，應依道路交通案件處理辦法第19條，裁定如主文。
中    華    民    國    99    年    5     月    12    日
                  交通法庭      法  官  許乃文
上列正本證明與原本無異。
如對本裁定不服，應於送達後5 日內，向本院提出抗告狀（應抄
附繕本）。
中    華    民    國    99    年    5     月    12    日
                                書記官

司法院資訊處製作；財團法人民間司法改革基金會備份。
